臺灣臺中地方法院民事判決
110年度訴字第3090號
原      告  施雅芳  
訴訟代理人  洪家駿律師
複代理人    許立功律師
被      告  吳詩涵  
上列當事人間請求損害賠償事件，經本院於民國111年1月19日言
詞辯論終結，判決如下：
    主    文
被告應給付原告新臺幣20萬元，及自民國110年12月13日起至清
償日止，按年利率百分之5計算之利息。
訴訟費用由被告負擔五分之一，餘由原告負擔。
原告其餘之訴駁回。
本判決原告勝訴部分得假執行。
原告其餘假執行之聲請駁回。
    事實及理由
壹、程序方面：
　　本件被告未於言詞辯論期日到場，核無民事訴訟法第386條
    所列各款情形，爰依原告之聲請，由其一造辯論而為判決。
貳、實體部分：
一、原告主張略以：緣原告與配偶鄭安成於民國（下同）96年9
    月20日結婚，婚後育有三名子女，於103年12月23日兩願離
    婚，復108年1月23日再次結婚，於婚後偶然發現鄭安成與被
    告有婚外情，被告並於110年5月26日於LINE通訊軟體坦承「
    有發生過幾次，我們也有做好應該做的安全措施」。更甚者
    ，被告使用之LINE通訊軟體帳號之大頭貼照片甚至換上被告
    與鄭安成躺在床上的照片。且被告明知鄭安成為原告配偶，
    竟在110年6月2日持續在通訊軟體上聯繫鄭安成：「老公我
    睡不著」，以此方式破壞原告與鄭安成之夫妻關係。再者，
    被告更曾以假藉要鄭安成去住家附近7-11取貨之方式，以Fa
    cetime通訊軟體撥打電話予鄭安成，以遂行私下約會碰面之
    目的，因上開事實遭原告查悉，原告僅得於110年6月5日從
    神岡開車前往被告住處向被告確認，並請求被告不要再繼續
    為侵害原告配偶權之行為，後來因被告言語刺激說原告有病
    、瘋子等語，導致原告情緒失控，雙方發生衝突，並因此報
    警，後續偵查程序中被告亦自承與鄭安成有外遇，此經臺灣
    臺中地方檢察署檢察官聲請簡易判決處刑書撰述甚祥，顯見
    被告確實有與原告配偶鄭安成外遇無疑。嗣因被告上開種種
    行徑，導致原告精神上深受創傷，因此患有自律神經失調、
    憂鬱症等無法控制自我情緒，需服用精神科用藥。又因原告
    有在從事網拍業務，故有經營通訊軟體Instagram之需求，
    好友經常開放令不特定人加入，孰料，前揭事實發生過後，
    原告Instagram帳號就常遭陌生的帳號加入好友，以私訊騷
    擾原告。更有不明人士創立暱稱為「肉肉」之帳號，貼文展
    示：「拜託妳，我知道錯了，我跟妹妹還在等你平安回來」
    云云之原告配偶及小孩之照片，其帳號內出現之手部刺青圖
    案亦與被告手部刺青不謀而合，足以證明上開訊息，應為被
    告創立人頭帳戶而傳送之騷擾訊息，且因被告上開騷擾行徑
    ，最終導致原告長期蒙受巨大心理壓力，更因此加重抑鬱傾
    向，而有失眠、頭痛及躁慮之情況發生，已嚴重影響原告之
    生活。是以本件被告有侵害原告配偶權之行為，甚至後續仍
    有持續騷擾原告，使原告精神上深受創傷，更因此罹患自律
    神經失調、憂鬱症等精神疾病，蒙受巨大心理壓力更嚴重打
    擊原告之家庭關係，為此，原告爰依民法第184條、195條第
    1項、第3項等規定，請求被告賠償其非財產上之損害賠償。
    並聲明：㈠被告應給付原告新臺幣（下同）100萬元，及自起
    訴狀繕本送達翌日起至清償日止，按年利率百分之5計算之
    利息。㈡願供擔保請准宣告假執行。
二、被告方面：
    被告未於言詞辯論期日到場，亦未提出準備書狀作何聲明或
    陳述。
三、得心證之理由：
(一)按因故意或過失，不法侵害他人之權利者，負損害賠償責任
    ；故意以背於善良風俗之方法，加損害於他人者亦同；不法
    侵害他人基於父、母、子、女或配偶關係之身分法益而情節
    重大者，被害人雖非財產上之損害，亦得請求賠償相當之金
    額；民法第184條第1項、第195條第1項、第3項分別定有明
    文。而所謂身分權，指基於特定身分而發生的權利。所謂配
    偶權，指配偶間因婚姻而成立以互負誠實義務為內容的權利
    ，屬於身分權之一種。又婚姻係以夫妻之共同生活為其目的
    ，配偶應互相協力保持其共同生活之圓滿安全及幸福，而夫
    妻互守誠實，係為確保其共同生活之圓滿安全及幸福之必要
    條件，故應解為配偶因婚姻契約而互負誠實之義務，配偶之
    一方行為不誠實，破壞共同生活之圓滿安全及幸福者，即為
    違反因婚姻契約之義務，而侵害他方基於配偶關係應受保護
    之身分法益(最高法院55年台上字第2053號判決意旨參照)。
    惟配偶權之範圍，依上說明應不以此為限，凡逾越婚姻誠實
    義務之行為，諸如與配偶以外之人同宿一室、摟抱、親吻或
    其他等行為，依社會一般通念，足以破壞夫妻共同生活圓滿
    及幸福，而有違婚姻關係配偶間應負之誠實義務者，均屬之
    。因此，如於明知對方為有配偶之人前提下，仍與對方於情
    感上糾葛不清，發生親密往來接觸，顯將使他方配偶情感深
    受打擊，動搖對方家庭生活之圓滿安全與幸福，即屬故意以
    背於善良風俗之方法，加損害於對方配偶之配偶權，且屬情
    節重大，對於他方之配偶自應構成侵權行為，並不以有通姦
    或相姦行為為必要，先予敘明。
(二)次按當事人對於他造主張之事實，於言詞辯論時不爭執者，
    視同自認；當事人對於他造主張之事實，已於相當時期受合
    法之通知，而於言詞辯論期日不到場，亦未提出準備書狀爭
    執者，準用第1項之規定，民事訴訟法第280條第1項前段、
    第3項前段定有明文。經查，原告主張被告有如起訴狀所示
    事實，業據提出原告與被告2人間Line通訊軟體之對話截圖
    、被告Line通訊軟體個人資料照片等件為證，復為被告已於
    相當時期受合法之通知，而於言詞辯論期日不到場，亦未提
    出準備書狀爭執，揆諸前開規定，視同自認，堪信原告上開
    主張為真正。被告明知訴外人鄭安成與原告仍有婚姻關係，
    而依被告與原告之Line通訊軟體對話，被告甚至向原告承認
    有與其配偶發生性行為，明顯與鄭安成間之交往非一般普通
    朋友社交往來所應有，非一般婚姻配偶所能容忍，是被告之
    行為顯足以破壞原告與鄭安成間之婚姻關係所應保持之信任
    、共同生活圓滿及安全幸福，自屬侵害原告基於配偶關係之
    身分法益，並足令原告精神上受有相當痛苦而情節重大，原
    告本於侵權行為規定請求被告負非財產上之損害賠償責任，
    核屬有據。
(三)再按慰撫金之賠償，須以人格權遭遇侵害使精神上受有如何
    苦痛為必要，其核給之標準，固與財產上損害之計算不同，
    然非不可斟酌雙方身份、資力、與加害程度，及其他各種情
    形，核定相當之數額（最高法院51年台上字第223號判例可
    資參照）。經查，原告為高中肄業，從事網拍工作，月收入
    2至3萬元；被告國中畢業，有其個人戶籍資料在卷可參，本
    院斟酌兩造之身分、地位、經濟能力與原告所受之精神上痛
    苦，及前述被告侵害原告配偶權之情事，認原告請求非財產
    上損害賠償100萬元尚屬過高，應予酌減為20萬元為適當，
    逾此部分之請求，即非有據，不應准許。
(四)末按給付無確定期限者，債務人於債權人得請求給付時，經
    其催告而未為給付，自受催告時起，負遲延責任；其經債權
    人起訴而送達訴狀，或依督促程序送達支付命令，或為其他
    相類之行為者，與催告有同一之效力；又遲延之債務，以支
    付金錢為標的者，債權人得請求依法定利率計算之遲延利息
    ，但約定利率較高者，仍從其約定利率；應付利息之債務，
    其利率未經約定，亦無法律可據者，週年利率為百分之5，
    民法第229條第2項、第233條第1項及第203條，分別定有明
    文。本件原告對被告之侵權行為損害賠償債權，核屬無確定
    期限之給付，自應經原告之催告而未為給付，被告始負遲延
    責任。而本件民事起訴狀於110年12月2日寄存送達臺中市政
    府警察局烏日分局烏日派出所（見本院卷第49頁），依民事
    訴訟法第138條第2項規定，應於110年12月12日生合法送達
    之效力，準此，原告請求被告自起訴狀繕本送達之翌日即11
    0年12月13日起至清償日止，按年利率百分之5計算之法定遲
    延利息，為有理由，應予准許。
四、綜上所述，原告請求被告給付20萬元，及自110年12月13日
    起至清償日止，按年利率百分之5計算之利息，為有理由，
    應予准許。逾此範圍之請求，為無理由，應予駁回。
五、本件事證已臻明確，兩造其餘主張及陳述，經審酌與判決結
    果尚不生影響，均不一一論駁，併予敘明。
六、本件原告勝訴部分，係所命給付之金額未逾50萬元之判決，
    依民事訴訟法第389條第1項第5款之規定，應依職權宣告假
    執行，此部分原告雖陳明願供擔保聲請宣告假執行，然其聲
    請僅係促使法院為職權之發動，爰不另為假執行准駁之諭知
    。至原告其餘假執行之聲請，因訴之駁回而失所附麗，應予
    駁回。
七、訴訟費用負擔之依據：民事訴訟法第79條。　　
中　　華　　民　　國　　111 　年　　2 　　月　　23　　日
                  民事第一庭    法  官     曹宗鼎
上正本係照原本作成。
如對本判決上訴，須於判決送達後20日內向本院提出上訴狀。如
委任律師提起上訴者，應一併繳納上訴審裁判費。
中　　華　　民　　國　　111 　年　　2 　　月　　23　　日
                                書記官     曾右喬